臺灣高等法院刑事判決　　　　　　　　96年度上訴字第2505號
上　訴　人
即　被　告　HEE KUM 甲.
選任辯護人　金鑫律師
　　　　　　林靜歆律師
上列上訴人因毒品危害防制條例案件，不服臺灣桃園地方法院96
年度重訴字第28號，中華民國96年5月22日第一審判決（起訴案
號：臺灣桃園地方法院檢察署95年度偵字第26448號），提起上
訴，本院判決如下：
    主  文
原判決撤銷。
HEE KUM 甲○○○ ○○○○（許錦成）運輸第一級毒品，處有期徒刑拾
捌年，並於刑之執行完畢或赦免後，驅逐出境。扣案如附表一所
示之物沒收銷燬；如附表二所示之物沒收。
    事  實
一、HEE KUM 甲○○○ ○○○○ （許錦成）為新加坡國籍人，明知海洛
    因係毒品危害防制條例所列之第一級毒品，且為行政院依據
    懲治走私條例第2條第3項公告之管制進出口物品，不得運輸
    、持有及私運進口。竟基於運輸及私運管制物品第一級毒品
    海洛因之犯意，於民國95年12月18日搭機前往泰國，並在泰
    國某處將第一級毒品海洛因以透明塑膠膜包覆（淨重977.91
    公克、空包裝重33.16公克、純度57.17%，純質淨重559.07
    公克）藏放於其所有行李箱外殼與手拉桿間之夾層內。再於
    95年12月20日下午5時30分許，攜帶上開行李箱，自泰國曼
    谷搭乘泰國航空公司TG-636號班機運輸及私運上述第一級毒
    品管制物品入境臺灣。嗣於同日晚間11時45分許，在臺灣桃
    園國際機場之第一航站通關時，經財政部臺北關稅局會同內
    政部警政署航空警察局所屬司法警察共同檢查其行李而查獲
    上情，並扣得其所有上述外包覆透明塑膠膜之海洛因及供夾
    藏海洛因之黑色行李箱1個。
二、案經內政部警政署航空警察局移送臺灣桃園地方法院檢察署
    檢察官偵查起訴。
    理  由
一、程序部分：本件認定事實所引用之本件卷內所有卷證資料（
    包含文書證據、物證等證據），並無證據證明係公務員違背
    法定程序所取得，被告及辯護人於原審及本院審理終結前就
    卷內所有之卷證資料之證據能力均表示無意見，且卷內之文
    書證據，亦無刑事訴訟法第159條之4之顯有不可信之情況與
    不得作為證據之情形，則依刑事訴訟法第159條之5之規定，
    本件認定事實所引用之本件卷證所有文書證據、物證等證據
    ，均有證據能力，合先敘明。
二、訊據上訴人即被告HEE KUM 甲○○○ ○○○○（許錦成）矢口否認
    有前揭運輸毒品海洛因之犯行，於原審及本院審理時辯稱：
    被告是室內設計行銷員，自新加坡到泰國考察室內設計附件
    產品，到達泰國第2天，住在新加坡的「阿寶」電話告知被
    告，臺灣也有產品可以參考，要被告來臺灣，他會在臺灣接
    被告去看產品，且「阿寶」於95年6、7月間曾向被告借行李
    箱，被告本次出國前2、3天才歸還，被告係遭「阿寶」陷害
    ，在機場被查獲時才知行李箱外殼與手拉桿間之夾層內藏有
    毒品海洛因云云。其於本院審理時另稱，在機場被查獲時很
    驚訝，確實不知行李箱內藏有毒品海洛因。被告選任辯護人
    並辯護稱，機場安檢員吳政鴻證稱被告被檢查行李時焦慮不
    安，這是外國人初到台灣的正常反應，而被告入關時還有去
    買洋酒，顯見被告並不知行李箱內藏有海洛因云云。惟查：
    (一)被告HEE KUM 甲○○○ ○○○○ （許錦成）於前揭時、地入境時
      ，經財政部臺北關稅局會同內政部警政署航空警察局所屬
      司法警察共同檢查其行李箱而查獲，並扣得被告所有上述
      如附表所示外包覆透明塑膠膜之海洛因及供夾藏海洛因之
      黑色行李箱1個等情，業據被告HEE KUM 甲○○○ ○○○○（許錦
      成）坦承不諱，並經查獲本案之內政部警政署航空警察局
      安檢隊警員吳政鴻於原審法院審理中證述明確（原審法院
      96年5月15日審判筆錄），復有查獲照片、旅客訂位紀錄
      、行李號碼、旅客入出境記錄查詢附卷可稽（偵26448號
      卷第20、21、22頁），且扣案以透明塑膠膜包覆之粉末經
      送法務部調查局鑑定結果，確含第一級毒品海洛因（淨重
      977.91公克、空包裝重33.16公克、純度57.17%，純質淨
      重559.07公克），有該局96年2月16日調科壹字第0962301
      2480號鑑定書附卷可證（偵26448號卷第58頁），並有如
      附表一、附表二所示之物扣案可資佐證。足認被告HEE KU
      M 甲○○○ ○○○○（許錦成）確於前開時、地自泰國運輸第一
      級毒品海洛因入境我國桃園國際機場被查獲，至為明確。
    (二)被告於警詢及95年12月21日第一次檢察官偵訊時均未曾提
      及「阿寶」其人及「阿寶」要被告來臺灣之情節，且於95
      年12月21日第一次檢察官偵訊時供稱：被告要看報紙找廠
      商，沒有事先找好考察的廠商等語（偵26448號卷第30頁
      ），復於同日檢察官聲請羈押，接受原審法院法官訊問時
      供稱：係自己來臺灣看產品，沒有要與任何人見面等語（
      聲羈1101號卷第6頁），而96年1月12日檢察官第二次偵訊
      被告時，因被告表示要選任律師，檢察官依其請求而未訊
      問被告，嗣於96年2月8日第3次檢察官訊問時，始提及「
      阿寶」其人之情節，被告對於來臺灣有無他人引導勘查市
      場之重要情節，前後供述迥異，且至原審及本院審理中，
      始終未能具體指明來臺居住處所及與「阿寶」確切見面時
      點，均與正當入境及與朋友約好見面之常情有違，何況被
      告既出國勘查市場，為何所攜帶之行李箱裡面，除了衣物
      等日常用品及前述毒品外，並無任何勘查市場所需之電腦
      、PDA、相機、發票、收據或其他與勘查市場有關之資料
      ？足見被告來臺之目的，係為運輸毒品海洛因入境，至為
      灼然。
    (三)被告甫被查獲於警詢時供稱：扣案之行李箱未曾交給其他
      人等語（偵26448號卷第7、8頁），且自案發接受警詢及
      第一次檢察官偵訊時，始終未曾提及行李箱曾借與「阿寶
      」之情節，足見被告所辯案發前約半年（95年6、7月間）
      ，該行李箱曾借與「阿寶」，本次出國前2、3天才歸還云
      云，顯係飾卸之詞，不足採信。又該行李箱，係被告出國
      時攜帶衣服、眼鏡、包包等隨身物品之用，亦為被告所供
      承，該行李箱既係被告外出時攜帶隨身物品所用，其既未
      能指明「阿寶」其人，並提出證據方法證明該毒品為「阿
      寶」所預藏，則該行李箱外殼與手拉桿間之夾層內藏有毒
      品海洛因，被告豈能諉為不知？
    (四)被告不知「阿寶」其人之真實姓名及住所，在泰國機場及
      我國桃園機場，並未見到「阿寶」，亦無與「阿寶」約定
      何時在何處見面，為被告所供承，足見被告自泰國至我國
      ，顯未與其所謂「阿寶」之人見面，且無任何證據足以證
      明有被告所謂「阿寶」之人涉案，被告所辯受「阿寶」陷
      害之說，除被告前後不符之自己供述外，並無任何證據以
      實其說，則其於原審請求勘驗機場錄影帶找尋所謂「阿寶
      」之人，核無必要。被告請求鑑定扣案之黑色行李箱及塑
      膠膜外部有無被告之指紋，以證明被告並未經手該毒品之
      事實。本院將該物品送請法務部調查局鑑定，該局函覆稱
      經以氰丙烯酸酯煙燻潛伏指紋採取法處理後，該物品上未
      發現有清晰可供比對之指紋，此有該局96年8月7日調科貳
      字第09600344240號函附於本院卷可按。而行為人常在裝
      置物品後將指紋擦拭或穿戴手套以免留下指紋，用以避免
      被查獲犯罪，所在多有，自不能因未採獲清晰指紋，而為
      被告有利之證明。
    (五)綜上所述，被告所辯係遭「阿寶」陷害，在機場被查獲時
      才知行李箱外殼與手拉桿間之夾層內藏有毒品海洛因云云
      ，顯係卸責之詞，不足採信，犯行應堪認定。被告辯護人
      以被告被查獲時顯得焦慮不安，係外國人初入台灣之正常
      反應，而其入境時尚有購買洋酒之行為，認被告不知所攜
      行李箱藏有毒品，核與客觀事實不符，自無可採，附此敘
      明。
三、查海洛因係毒品危害防制條例第2條第2項第1款規定之第一
    級毒品，亦係行政院依懲治走私條例第2條第3項授權公告之
    甲類第四款管制進出口物品，依法不得持有、運輸或私運進
    口。核被告攜帶海洛因自泰國進入臺灣之行為，係犯毒品危
    害防制條例第4條第1項之運輸第一級毒品罪及懲治走私條例
    第2條第1項之私運管制物品進口罪。被告持有第一級毒品之
    低度行為，應為運輸之高度行為吸收，不另論罪。被告一行
    為同時觸犯前開二罪，為想像競合犯，應依刑法第55條規定
    ，從一重之運輸第一級毒品罪處斷。
四、原審因而予以論罪科刑，固非無見。惟查包裝毒品海洛因之
    塑膠膜33.16公克，係避免毒品散落、防潮，為便於運輸海
    洛因之用，屬被告犯罪所用之物，自應依毒品危害防制條例
    第19條第1項前段宣告沒收，原判決依同條例第18條第1項前
    段宣告沒收銷燬，自非適法。被告上訴否認犯罪，雖無理由
    ，惟原判決既有可議，自應由本院將之撤銷改判。查被告私
    運毒品來台之海洛因，純質淨重559.07公克，雖非微量，惟
    較之一般毒梟運輸毒品之數量，動輒數千公克，以牟取暴利
    之人，顯有差異，且毒品甫進入臺灣，尚未流入市面，即在
    機場被查獲，被告一時失慮，觸犯法定刑為死刑或無期徒刑
    之重罪，情輕法重，科以最輕之刑，仍嫌過重，客觀上足以
    引起一般人之同情，其犯罪情狀尚堪憫恕，依刑法第59條規
    定酌量減輕其刑。檢察官雖求處被告無期徒刑，惟審酌被告
    整体犯罪之動機、目的、犯罪之手段，智識程度，私運毒品
    海洛因之數量，對國家社會造成之侵害程度及犯後態度等一
    切情狀，量處有期徒刑拾捌年。又被告係外國人，受有期徒
    刑以上刑之宣告，依刑法第95條之規定並諭知於刑之執行完
    畢或赦免後，驅逐出境。扣案如附表一所示之第一級毒品海
    洛因，應依毒品危害防制條例第18條第1項前段規定沒收銷
    燬；如附表二所示之行李箱1個及包裝毒品之塑膠膜重33.16
    公克，係供運輸毒品所用之物，應依同條例第19條第1項前
    段宣告沒收。
據上論斷，應依刑事訴訟法第369條第1項前段、第364條、第299
條第1項前段，毒品危害防制條第4條第1項、第18條第1項前段、
第19條第1項前段，懲治走私條例第2條第1項、第11條，刑法第
11條前段、第55條、第59條、第95條，判決如主文。
本案經檢察官蔡薰慧到庭執行職務。
中　　華　　民　　國　　96　　年　　 9　　月　　28　　日
　　　　　　　　　刑事第十二庭審判長法　官    蔡永昌
　　　　　　　　　　　　　　　　　　法　官    王梅英
　　　　　　　　　　　　　　　　　　法　官    陳榮和
以上正本證明與原本無異。
如不服本判決，應於收受送達後十日內向本院提出上訴書狀，其
未敘述上訴之理由者並得於提起上訴後十日內向本院補提理由書
（均須按他造當事人之人數附繕本）。
                                    書記官    林吟玲
中　　華　　民　　國　　96　　年　　 9　　月　　28　　日
附表一：
  第一級毒品海洛因：
  淨重977.91公克、純度57.17%，純質淨重559.07公克。
附表二：
  行李箱1個。包裝毒品之塑膠膜重33.16公克。
附錄本案論罪科刑法條全文：
毒品危害防制條例第4條第1項：
製造、運輸、販賣第一級毒品者，處死刑或無期徒刑；處無期徒
刑者，得併科新台幣一千萬元以下罰金。
懲治走私條例第2條第1項：
私運管制物品進口、出口逾公告數額者，處七年以下有期徒刑，
得併科新台幣三百萬元以下罰金。
